臺灣臺中地方法院刑事判決
111年度易字第219號
公  訴  人  臺灣臺中地方檢察署檢察官
被      告  張榮福


上列被告因妨害名譽案件，經檢察官提起公訴（110年度偵字第4
0774號），本院判決如下：
    主    文
張榮福犯公然侮辱罪，處拘役參拾日，如易科罰金，以新臺幣壹
仟元折算壹日。
    犯罪事實
一、緣張榮福與陸國華前因投資不利而生嫌隙，陸國華並因此以
    張榮福及妻子林秀霞為被告提出告訴，經臺灣新北地方檢察
    署提起公訴，後經臺灣新北地方法院於民國109年6月24日判
    決張榮福夫妻無罪在案（尚未確定）；張榮福遂心生不滿，
    竟基於公然侮辱犯意，於109年7月30日在陸軍官校line群組
    （195人）裡，張貼如附表內容之文字訊息，在特定多數人
    得以共見共聞之群組內，以「頭腦簡單」、「四肢發達」、
    「工於心計」、「心腸OO」、「下三爛」等客觀上足以貶抑
    名譽、人格尊嚴及社會評價之負面文字訊息辱罵陸國華、林
    惠玲。　
二、案經陸國華、林惠玲訴請臺灣臺中地方檢察署檢察官偵查起
    訴。
    理    由
壹、證據能力部分：
一、按被告以外之人於審判外之言詞或書面陳述，除法律有規定
    者外，不得作為證據，刑事訴訟法第159 條第1 項定有明文
    。本件告訴人陸國華、林惠玲等人於偵查中所為之書面陳述
    ，均屬審判外之陳述，依首揭法條規定，原則上亦無證據能
    力。然被告以外之人於審判外之陳述，雖不符刑事訴訟法第
    159 條之1 至之4 之規定，而經當事人於審判程序同意作為
    證據，法院審酌該言詞陳述或書面陳述作成時之情況，認為
    適當者，亦得為證據。當事人、代理人或辯護人於法院調查
    證據時，知有第159 條第1 項不得為證據之情形，而未於言
    詞辯論終結前聲明異議者，視為有前項之同意，此刑事訴訟
    法第159 條之5 亦定有明文。本件被告張榮福於本院審理中
    對證據能力亦不爭執，且至言詞辯論終結前，就前開證人等
    證詞之證據能力亦未聲明異議。再前開證人等之證述，未經
    被告主張有何非出於自由意志之情形，是本件認為容許其等
    證述之證據能力，亦無不當，應依刑事訴訟法第159 條之5 
    之規定，認前開證人等上開之證述具有證據能力。
二、本院以下援引之非供述證據資料，檢察官、被告、辯護人於
    本院審判程序時對其證據能力均不爭執，參酌同法第158 條
    之4 規定意旨，上揭證據均具有證據能力，併此敘明。
貳、實體部分：
一、訊據被告固坦承確有如起訴書所載之客觀事實，惟矢口否認
    有何公然侮辱之犯行，辯稱：伊所述均為事實，伊表達的是
    學生時代對於陸國華的印象，伊是被陸國華夫婦設計陷害等
    語。
二、經查：
  ㈠告訴人陸國華、與訴外人張國仁、郭公誠先後於106 年1 月2
    0日向法務部調查局新北市調查處、於106 年3 月17日共同
    具狀向臺灣臺中地方檢察署、於106 年5 月29日共同具狀向
    臺灣新北地方檢察署、陸國華於106 年5 月11日受張國仁、
    郭公誠之委託向臺中市政府警察局霧峰分局對張榮福、林秀
    霞提出刑事告訴；後經臺灣新北地方法院於109年6月24日，
    以106年度金重訴字第6號判決張榮福夫妻無罪等情，有上開
    判決附卷可稽。其次，被告於上開判決後即109年7月30日，
    在陸軍官校line群組（195人）裡，張貼如附表內容之文字
    訊息乙節，亦據被告於檢察官偵查中及本院審理時，均供承
    無訛，並有上開line群組貼文影本在卷為憑（見110年度他
    字第號1471卷第25頁），此部分之客觀事實，自堪信為真實
    。
　㈡按刑法上之公然侮辱罪，係指以語言（或舉動）在公共場所
    向特定之人辱罵，為其他不特定人可以聞見之情形。而其語
    言（或舉動）之含義，又足以減損該特定人之聲譽者而言。
    倘與人發生爭執，而心生氣憤、不滿，出言譏罵對方，已具
    針對性，且係基於表達己身不滿，顯非玩笑可比，聽聞者已
    可感受陳述之攻擊性，而非平常玩笑或口頭禪，當然會使該
    特定人感覺人格遭受攻擊，足以貶損其名譽及尊嚴評價，而
    與刑法第309條第1項之構成要件相符（最高法院109年度台
    上字第4050號判決意旨參照）。次按，刑法上之公然侮辱罪
    。祗須侮辱行為足使不特定人或多數人得以共見共聞，即行
    成立（參照院字第2033號解釋）。不以侮辱時被害人在場聞
    見為要件，此有司法院院字第2179號解釋可資參照。而所謂
    「侮辱」者，係以使人難堪為目的，以言語、文字、圖畫或
    動作，表示不屑、輕蔑或攻擊之意思，而足以對於個人在社
    會上所保持之人格及地位，達貶損其評價之程度。
　㈢被告雖以前揭情詞置辯，然觀諸附表所示訊息之全部內容，
    被告對於陸國華對其夫婦提告乙事，極盡不滿與埋怨，尤其
    牽扯被告之子女，係以「趕盡殺絕」等文字，難掩其心中氣
    憤可見一斑，被告復自承伊留言時，其與陸國華夫婦關係已
    經很不好等語，是其於附表之文字訊息中，所使用「頭腦簡
    單」、「四肢發達」等字眼，絕非僅指陸國華心思單純而已
    ，依此前後文義，任何聽聞者均可感受其陳述之攻擊性，其
    意在辱罵陸國華乃受妻子操弄之無腦之人，實為灼然。至於
    「工於心計」、「下三爛」等字眼，均屬負面評價之形容，
    顯係對告訴人之人格有所貶損污衊甚明。又「心腸OO」部分
    ，被告於偵查中稱「OO」為「算計」（見110年度他字第號1
    471卷第178頁），於本院審理時則稱「OO」是「很壞」（見
    本院卷第94頁）；果如此，倘被告之真意確係「心腸算計」
    或「心腸很壞」，則相較於前揭「工於心計」、「下三爛」
    用語之攻擊力道，又有何不敢直敘，而須隱匿之必要？是本
    院固無從逕以「心腸歹毒」或「心腸惡毒」等語置換，然綜
    合該完整語句「她是個工於心計，心腸○○之人！」，被告確
    係出於侮辱及貶損林惠玲人格之主觀犯意無訛。
　㈣而系爭陸軍官校line群組，其成員高達195人，自符合特定多
    數人均得以共聞共見之「公然」狀態，被告在群組內張貼如
    附表所示內容之訊息，並以「頭腦簡單」、「四肢發達」、
    「工於心計」、「心腸OO」、「下三爛」等客觀上足以貶抑
    名譽、人格尊嚴及社會評價之負面文字訊息辱罵陸國華、林
    惠玲，自應以公然侮辱罪相繩。　　　　
　㈤又按，刑法第311 條係關於事實之「意見表達」或「評論」
    ，就誹謗罪特設之阻卻違法事由。而刑法第309 條所稱「侮
    辱」者，係以言語、舉動或其他方式，對人為抽象的、籠統
    性侮弄辱罵而言，至同法第310 條稱「誹謗」者，則係以具
    體指摘或傳述足以毀壞他人名譽之事而言，二者有所分別。
    是以刑法第311 條針對誹謗行為，雖定有不罰事由，然於公
    然侮辱行為，並無適用餘地（最高法院109年度台上字第310
    1號判決意旨參照）。是被告既以上開文字訊息辱罵告訴人
    ，所為既構成公然侮辱罪，自無適用刑法第311 條善意阻卻
    違法之可言，附此敘明。
　㈥綜上所述，被告所辯顯係匿飾卸責之詞，均不足採信。從而
    ，本案事證明確，被告上開犯行，洵堪認定，應予依法論科
    。
參、論罪科刑部分：
一、按刑法第310 條誹謗罪之成立，必須意圖散布於眾，而指摘
    或傳述足以毀損他人名譽之具體事實，尚僅抽象的公然為謾
    罵或嘲弄，並未指摘具體事實，則屬刑法第309 條第1 項公
    然侮辱罪範疇（最高法院86年度台上字第6920號判決足資參
    考）；是核被告所為，係犯刑法第309條第1項之公然侮辱罪
    。其以一行為侵害二被害人之法益，為想像競合犯，應依刑
    法第55條之規定，從一重處斷；起訴書雖漏未敘及於此，惟
    經公訴檢察官當庭予以補充，併予敘明。
二、爰審酌被告前有同類型之妨害名譽前案紀錄，猶不思謹言慎
    行，竟在特定多數人得以共見共聞之群組內，公然辱罵告訴
    人，對告訴人社會上之人格評價及名譽造成損害，法治觀念
    實屬淡薄，且犯後未能勇於面對過錯，坦承犯行，復未與告
    訴人達成和解，難認其犯後態度良好及有何悔悟之意，本非
    不得予以嚴懲；惟斟酌被告除上開妨害名譽之前案紀錄外，
    別無其他犯行，素行尚稱良好，雖對告訴人未有任何補償之
    行為，然雙方此部分之紛爭非不得經由民事訴訟程序或其他
    途徑加以解決（而告訴人亦業於本院審理程序中提起附帶民
    事訴訟）等一切情狀，量處如主文所示之刑，並諭知易科罰
    金之折算標準。　　
據上論斷，應依刑事訴訟法第299 條第1 項前段，刑法第309 條
第1 項、第55條、第41條第1 項前段，刑法施行法第1 條之1，
判決如主文。
本案經檢察官林清安提起公訴，檢察官劉世豪到庭執行職務。
中　　華　　民　　國　　111 　年　　4 　　月　　21　　日
                  刑事第六庭    法  官  戰諭威
以上正本證明與原本無異。
如不服本判決應於收受判決後20日內向本院提出上訴書狀，並應
敘述具體理由；其未敘述上訴理由者，應於上訴期間屆滿後20日
內向本院補提理由書（均須按他造當事人之人數附繕本）「切勿
逕送上級法院」。
告訴人或被害人如不服判決，應備理由具狀向檢察官請求上訴，
上訴期間之計算，以檢察官收受判決正本之日起算。 
                                書記官  譚系媛
中　　華　　民　　國　　111 　年　　4 　　月　　21　　日

附錄論罪科刑法條：
中華民國刑法第309條：
公然侮辱人者，處拘役或9千元以下罰金。
以強暴犯前項之罪者，處1年以下有期徒刑、拘役或1萬5千元以
下罰金。

附表：通訊軟體LINE群組「47期同學聊天室」對話紀錄（原文記
      載）
「Rufus Chang」： 各位同學大家好： 我是張榮福（小貓）預16期五連，陸官47期砲科，和陸國華（非洲）同排！三年前我和非洲夫妻一起去菲律賓投資，後來公司出事，陸國華夫妻居然聯合一幫X人對我和我太太提告！當時我百口莫辯，經過三年的煎熬，前天法院判決下來我們夫妻無罪！陸國華夫妻投資200萬，領回435萬7300元，居然還對我投告，這種同學實在是悲X武X令人不¥! 其不單對我連我太太也一起提告！甚至寫黑函到海總檢舉我兒子、還把我女兒照片也po上網路，對我全家人趕盡殺絕！所謂罪不及妻小，陸國華夫妻這種行徑已經喪失了人性？ 陸國華夫妻做偽証、誣告、妨害名譽、恐嚇取財之罪我會另案依法追究！當然關公雖有死對頭，曹操亦有知心友！我沒有要同學選邊站。只是把三年的隱忍潛沈心得事實告知同學們： 1、千萬別和陸國華夫妻談投資理財，否則他賠了會找你，贏不夠也會要你負責！這是41期學長孟執中告訴我的！ 2、千萬別去陸國華或他朋友家，他們會偷錄音，有事拿出來告你！ 把三年的隱忍潛沈心得事實告知同學們： 1、千萬別和陸國華夫妻談投資理財，否則他賠了會找你，贏不夠也會要你負責！這是41期學長孟執中告訴我的！ 2、千萬別去陸國華或他朋友家，他們會偷錄音，有事拿出來告你！ 3、千萬別和陸國華夫妻談你兒女及家人他們會偷記下來，有事一起拖下水！ 4、千萬別讓陸國華夫妻請客，也別收他們禮物，會有後遺症！ 5、出遊時千萬別和他們合照，他們會剪輯扭曲誣陷！ 其實陸國華是國頭腦簡單，四肢發達的人！所有的事都是他太太林惠玲在背後獅弄，她是個工於心計，心腸○○之人！（個人自行評價） 人性經不起考驗、也不要考驗人性！我自己認人不清怨不了誰！ 開庭做證時，陸國華對法官說：請對我們夫妻從重量刑！得意忘形！溢於言表！我則是感慨萬千！ 退庭後法官問我，他真是你官校同學？我說是的！三十多年前一起在官校生活七年！法官搖搖頭沒多說什麼！一位非常年輕的女法官！我則無言以對！這真是對親愛精誠最大的諷刺！ 陸國華夫妻只是為了沒賺夠！居然使出這樣下三爛的手段！我識人不明，也是自作自受！ 恭喜同學娶到賢慧德美的領導！ 希望同學不要遇到爛人爛事纏身！ 祝福大冢身體健康，家庭幸福美滿！ 小貓